【裁判字號】    98,簡上,1274
【裁判日期】    981117
【裁判案由】    詐欺
【裁判全文】
臺灣板橋地方法院刑事判決            98年度簡上字第1274號
上  訴  人  臺灣板橋地方法院檢察署檢察官
被      告  丁○○（原名郭友諒）
上列上訴人因被告詐欺案件，不服本院98年度簡字第4356號中華
民國98年7月9日第一審判決（起訴案號：97年度偵字第32794號
），提起上訴，本院管轄之第二審合議庭判決如下：
    主  文
上訴駁回。
    事  實
一、丁○○（原名郭友諒）明知一般人無故取得他人金融機構帳
    戶使用，常與財產犯罪之需要密切相關，而可預見收集他人
    之金融機構帳戶使用者，可能係將該帳戶作為實施詐欺取財
    之用，並可預見提供金融機構帳戶之存摺、提款卡及密碼予
    不詳之他人使用，可能幫助他人以該帳戶作為收取詐騙被害
    人所得財物之用，竟在該結果之發生不違背其本意之情形下
    ，基於幫助他人詐欺取財之不確定故意，於民國（下同）九
    十七年八月十八日（即其配偶林慧瑩離家之日）至同年十月
    三日間某日（聲請簡易判決處刑書略載為九十七年十月三日
    前之某日），趁其配偶林慧瑩（涉犯幫助詐欺取財罪嫌部分
    ，業經臺灣板橋地方法院檢察署檢察官另為不起訴處分）離
    家之際，在不詳地點，以不詳代價，將林慧瑩所有置於臺北
    縣板橋市○○街一三二號四樓住處之華南商業銀行（下稱華
    南銀行）板橋分行帳號000000000000000號
    帳戶、香港商香港上海匯豐銀行股份有限公司（原為中華商
    業銀行，經合併後更名，下稱匯豐銀行）重慶分行帳號00
    000000000000000號帳戶之存摺、提款卡及
    密碼等物，一併交付予某真實姓名年籍不詳之成年人士，以
    此方式幫助該他人遂行詐欺取財之犯行。嗣上開真實姓名年
    籍不詳之成年人所屬之詐欺集團成員於取得丁○○所交付林
    慧瑩所有之上開華南銀行板橋分行、匯豐銀行重慶分行帳戶
    之存摺、提款卡及密碼等物後，即基於意圖為自己不法所有
    之犯意，分別於九十七年十月二日十九時許、九十七年十月
    三日二十一時二十四分許、九十七年十月五日十六時許，佯
    以東森購物服務人員之名義，撥打電話予戊○○、乙○○、
    丙○○等三人，向其等佯稱向東森購物購買商品時誤簽分期
    付款單，要求戊○○、乙○○、丙○○須依指示操作金融機
    構自動櫃員機以止付並更正付款方式，致戊○○、乙○○、
    丙○○等三人信以為真而陷於錯誤，戊○○遂依指示於九十
    七年十月三日十九時二十二分、同日二十時二十五分許，先
    後轉帳各新臺幣（下同）二萬九千九百八十九元（共計五萬
    九千九百七十八元）至林慧瑩上開華南銀行板橋分行帳戶內
    ；乙○○依指示於九十七年十月三日某時許，轉帳二萬零九
    百二十八元至林慧瑩上開華南銀行板橋分行帳戶內；丙○○
    依指示於九十七年十月五日十六時三十五分許，轉帳二萬九
    千九百八十九元至林慧瑩上開匯豐銀行重慶分行帳戶內，均
    旋遭提領一空。嗣戊○○、乙○○、丙○○等三人發覺有異
    報警處理，而循線查悉上情。
二、案經臺北縣政府警察局板橋分局報告臺灣板橋地方法院檢察
    署檢察官偵查後聲請簡易判決處刑。
    理  由
一、訊據被告丁○○對於上揭幫助詐欺取財之犯行，於本院審理
    中坦承不諱，核與證人即其配偶林慧瑩於警詢及偵查中之陳
    述相符，並核與證人即被害人戊○○、乙○○、丙○○等三
    人於警詢中之指述情節相符，復有林慧瑩上開華南銀行板橋
    分行帳戶開戶資料暨所附存款往來明細表、香港商香港上海
    匯豐銀行股份有限公司重慶分行九十七年十一月四日（九七
    ）港匯銀重字第一０九號函暨所附開戶資料及交易明細查詢
    各一件、被害人戊○○出具之國泰世華銀行客戶交易明細表
    、郵政自動櫃員機交易明細表各一紙、被害人乙○○出具之
    公館農會自動櫃員機交易明細表及被害人丙○○出具之萬泰
    商業銀行自動櫃員機交易明細表各一紙在卷可稽（被告對於
    上開證人即被害人戊○○、乙○○、丙○○於司法警察調查
    時所為陳述，及證人即其配偶林慧瑩因涉犯幫助詐欺罪嫌於
    司法警察調查時及偵查中所為陳述之證據能力意見，於本院
    準備程序及審理中均未爭執，被告對於上開書證之證據能力
    意見，於本院準備程序及審理中亦均未爭執，而本院言詞辯
    論程序終結前，被告及公訴檢察官均未就上開證據方法之證
    據能力部分聲明異議，本院審酌上開證人即被害人戊○○、
    乙○○、丙○○等三人於警詢之陳述作成之情況、證人即被
    告配偶林慧瑩於警詢及偵查中之陳述作成之情況，及上開書
    證之取得，均無不當情形，是依刑事訴訟法第一百五十九條
    之五規定，應有證據能力）。本案事證明確，被告幫助詐欺
    取財之犯行洵堪認定，應依法論科。
二、核被告丁○○所為，係犯刑法第三十條第一項、第三百三十
    九條第一項之幫助詐欺取財罪。原審詳加審認，以被告犯行
    明確，依刑事訴訟法第四百四十九條第一項前段、第三項、
    第四百五十四條第二項，刑法第三十條第一項前段、第二項
    、第三百三十九條第一項、第四十一條第一項前段，刑法施
    行法第一條之一第一項、第二項前段，並審酌被告提供上揭
    金融機構帳戶供他人詐欺取財，助長詐騙財產犯罪之風氣，
    且因被告提供個人帳戶，致使執法人員難以追查該詐騙集團
    成員之真實身分，增加被害人尋求救濟之困難，並擾亂金融
    交易往來秩序，危害社會正常交易安全，兼衡被害人損失金
    額、被告犯罪之手段，及其犯罪後否認犯行等一切情狀，量
    處有期徒刑三月，並諭知易科罰金，以新臺幣一千元折算一
    日。其認事用法，核無不合，量刑亦屬妥適。
三、至檢察官上訴意旨乃循被害人丙○○之請求，認被告犯行容
    易助長詐騙財產犯罪之風氣，並擾亂金融交易，危害社會正
    常交易安全，且被告詐欺行為成立後，並未向被害人有任何
    悔過、賠償、和解之行為，原審法院適用刑法第五十七條之
    規定所為之量刑，顯有未洽等語。惟按關於刑之量定，係實
    體法上賦予法院得為自由裁量之事項，倘其未有逾越法律所
    規定之範圍，或濫用其權限，即不得任意指摘為違法，以為
    上訴之理由（最高法院七十五年台上字第七○三三號判例意
    旨參照）。本件原判決於量刑時，已就被告犯罪之手段、犯
    罪所生之危害、被害人所受損失及犯罪後態度等一切情狀，
    在法定刑內量處被告有期徒刑三月，並無違法或明顯不當之
    情形，而被告於原審雖未與被害人達成和解，惟被害人已另
    循民事訴訟程序向被告求償（本院九十八年度附民字第五二
    三號），是原審量刑並未逾越客觀上之適當性、相當性及必
    要性之比例原則，核屬妥適。綜上，原審判決認事用法及量
    刑既均無違誤瑕疵可指，本案上訴自無理由，應予駁回。
據上論斷，應依刑事訴訟法第四百五十五條之一第一項、第三項
、第三百六十八條，判決如主文。
本案經檢察官甲○○到庭執行職務。
中    華    民    國    98    年    11    月    17    日
                  刑事第九庭  審判長法  官  白光華
                                    法  官  楊志雄
                                    法  官  賴彥魁
以上正本證明與原本無異
本件不得上訴
                                    書記官  莊川億
中    華    民    國    98    年    11    月    18    日
附錄本案論罪科刑法條全文：
刑法第三百三十九條
意圖為自己或第三人不法之所有，以詐術使人將本人或第三人之
物交付者，處五年以下有期徒刑、拘役或科或併科一千元以下罰
金。
以前項方法得財產上不法之利益或使第三人得之者，亦同。
前二項之未遂犯罰之。


司法院資訊處製作；財團法人民間司法改革基金會備份。
